【裁判字號】    97,簡上,173
【裁判日期】    970620
【裁判案由】    毀損等
【裁判全文】
臺灣臺南地方法院刑事判決             97年度簡上字第173號
上  訴  人  臺灣臺南地方法院檢察署檢察官
上  訴  人  丙○○
即  被  告
選任辯護人  郭俊廷律師
上列上訴人等因被告所犯毀損等案件，不服本院中華民國九十七
年三月十八日九十七年度簡字第七一八號所為第一審簡易判決處
刑（聲請簡易判決處刑案號：臺灣臺南地方法院檢察署九十六年
度偵字第一六三五八號），分別提起上訴，本院管轄之第二審合
議庭判決如下：
    主  文
原判決撤銷。
丙○○損壞他人之監視器，足以生損害於他人，處拘役伍拾日，
如易科罰金，以新臺幣壹仟元折算壹日；又公然侮辱人，處拘役
伍拾日，如易科罰金，以新臺幣壹仟元折算壹日。應執行拘役玖
拾日，如易科罰金，以新臺幣壹仟元折算壹日。
    事  實
一、丙○○因愛慕鄰人黃馨慧，進而對黃馨慧之男友甲○○（現
    黃馨慧與甲○○已結為夫妻）心生不滿，乃經常藉機滋擾甲
    ○○，甲○○因不堪其擾而於住處外牆裝設監視器蒐證，丙
    ○○竟基於毀損之犯意，於九十六年十月九日晚上八時五十
    分許，騎乘不詳車號機車至甲○○位於臺南縣永康市○○街
    三五巷十五弄八之四號住處外，隨地拾起推車輪胎一個朝該
    監視器丟擲，而砸毀甲○○所有裝設於該處外牆之監視器，
    足以生損害於甲○○。復基於公然侮辱之犯意，於翌日（十
    日）上午六時四十三分許，騎乘不詳車號機車至甲○○上址
    住處外之不特定公眾得共見共聞之場所，公然以「幹你娘」
    之穢語向甲○○辱罵，足以貶抑甲○○在社會上之人格評價
    。嗣經甲○○報警追查，而查悉上情。
二、案經甲○○訴由臺南縣政府警察局永康分局報請臺灣臺南地
    方法院檢察署檢察官偵查起訴。
    理  由
甲、有罪部分：
  壹、程序部分：
      按刑事訴訟法第一百五十九條之五明定：「被告以外之人
      於審判外之陳述，雖不符前四條之規定，而經當事人於審
      判程序同意作為證據，法院審酌該言詞陳述或書面陳述作
      成時之情況，認為適當者，亦得為證據。」、「當事人、
      代理人或辯護人於法院調查證據時，知有第一百五十九條
      第一項不得為證據之情形，而未於言詞辯論終結前聲明異
      議者，視為有前項之同意。」，其立法理由在於傳聞證據
      未經當事人之反對詰問予以核實，乃排斥其證據能力。惟
      當事人如放棄對原供述人之反對詰問權，於審判程序表示
      同意該等傳聞證據可作為證據，此時，法院除認該傳聞證
      據欠缺適當性外，自可承認其證據能力。又當事人、代理
      人或辯護人於調查證據時，知有刑事訴訟法第一百五十九
      條第一項不得為證據之情形，卻表示「對於證據調查無異
      議」、「沒有意見」等意思，而未於言詞辯論終結前聲明
      異議者，應視為已有將該等傳聞證據採為證據之同意（最
      高法院九十四年度台上字第二九七六號判決意旨參照）。
      查被告對於證人即告訴人甲○○於警詢之審判外陳述，在
      本院準備程序中，就該證據能力一節，表示「無意見」之
      意思（見本院卷第二四四頁），且未於言詞辯論終結前聲
      明異議，揆諸前揭說明，應視為被告已有將該等傳聞證據
      採為證據之同意，另本院審酌上開證人於警詢之陳述，係
      就被告涉犯毀損及公然侮辱犯行等事實所為之陳述，本院
      復查無違法或不實之處，是該等傳聞證據並無欠缺適當性
      之情形，自可承認其證據能力。
  貳、實體部分
    一、訊據被告丙○○雖坦承有毀損告訴人甲○○監視器之事
        實，惟矢口否認有何公然侮辱犯行，辯稱：「我確實有
        在九十六年十月十日上午六時四十三分許，騎乘機車經
        過陳信宏住處，辱罵喊稱：「幹你娘」，但是當時我不
        是針對甲○○所罵，因為案發的前一天晚上七、八點左
        右，我騎車經過甲○○太太的住處，甲○○站在外面看
        到我就罵我「看三小」，我回他「看不行嗎」，之後甲
        ○○就帶了兩、三個人來我家拿鐵棍來要打我，當時我
        不在家，所以我隔天才一時氣憤騎車經過他家，朝著天
        上罵「幹你娘」」云云。惟查：
    （一）被告坦承毀損告訴人之監視器犯行部分，核與證人即
          告訴人於警詢、偵查及本院審理時證述情節相符，並
          有扣押書一紙、現場照片二幀及監視錄影翻拍照片二
          幀在卷可稽（見警卷第八至九頁；偵查卷第二三頁）
          ，被告此部分自白與事實相符，應可採信。
    （二）又被告雖不否認於九十六年十月十日上午六時四十三
          分許，騎乘不詳車號經過告訴人機車至甲○○上址住
          處外公然以「幹你娘」之穢語辱罵，惟辯稱：伊並沒
          有針對告訴人，係朝天罵「幹你娘」云云，然被告此
          部分涉犯公然侮辱犯行部分，業據證人即告訴人於警
          詢、偵查及本院審理中一致證述：「九十六年十月九
          日我住所裝設監視器鏡頭丙○○毀損，翌日早上六時
          四十三分，丙○○至我住處辱罵三字經『幹你娘』」
          等語在卷（見警卷第五頁；偵查卷第十五頁；本院卷
          第四三至四五頁），然據告訴人於本院審理時具結證
          稱：「（問：案發當時，被告罵『幹你娘』時，你是
          否在住處？）是的，我有聽到這些話；（問：九十六
          年十月十日上午你在睡夢中聽到有人罵『幹你娘』，
          為何確定是被告所為？）因為我驚醒之後走出門外，
          並未發現被告，回家看監視錄影器，有錄到被告騎車
          經過我的住處罵『幹你娘』；（問：當時被告是否朝
          天罵『幹你娘』？）被告不是朝天罵，而是朝我家的
          窗戶罵；（問：被告是否知道你的房間靠馬路？）他
          知道；（問：你如何知道被告知道你的房間靠馬路？
          ）每次我在房間打電腦時，被告騎車經過就會對著我
          的房間罵，所以他知道我的房間位置」等語明確（見
          本院卷第四三、四六至四七頁）；又依證人所舉案發
          當時監視錄影器翻拍照片所示（見偵查卷第二二頁）
          ，即可清晰見得被告當時騎乘不詳車號機車經過告訴
          人住處辱罵「幹你娘」穢語時，係面朝右側告訴人住
          處，況觀諸告訴人住處之現場照片（見偵查卷第二六
          頁），告訴人住處旁巷道係一無尾巷，若被告並非特
          地至告訴人住處辱罵告訴人，何需大費周章騎乘機車
          行至該無尾巷，再行折返，可徵被告辱罵穢語之對象
          即為告訴人甚明；再者，被告於本院審理時亦自承：
          「前一天晚上伊騎機車經過黃馨慧住處，甲○○當時
          站在外面，我騎車經過看他一下，甲○○就罵我『看
          三小』，後來我就騎回家，到家時我再出去看，甲○
          ○就帶兩三個人到我家要修理我，我因此心生不滿，
          隔天一早經過甲○○住處時罵了『幹你娘』這句話」
          等語（見本院卷第五十頁），益徵被告確因對於告訴
          人心生不滿，而至告訴人住處對其辱罵『幹你娘』之
          穢語無誤。是以，被告在公眾得共見共聞場所，公然
          以「幹你娘」之穢語辱罵告訴人之犯行，應堪認定。
    （三）綜上，本案事證明確，被告上開犯行，均堪認定，應
          予依法論罪科刑。
    二、核被告所為，係犯刑法第三百五十四條毀損罪、第三百
        零九條第一項公然侮辱罪。其所犯上開二罪間，犯意各
        別，罪名互異，應分論併罰。
    三、檢察官聲請簡易判決處刑書另以：被告於九十六年十月
        十日上午六時四十三分許，騎乘不詳車號機車至告訴人
        上址住處，向告訴人恐嚇稱：「你給我出來」等語，因
        認被告此部份犯行，係涉有刑法第三百零五條之恐嚇危
        害安全罪嫌。
    （一）按犯罪事實應依證據認定之，無證據不得認定犯罪事
          實。又不能證明被告犯罪者，應諭知無罪之判決，刑
          事訴訟法第一百五十四條第二項、第三百零一條第一
          項分別定有明文。又事實之認定，應憑證據，如未能
          發現相當證據，或證據不足以證明，自不能以推測或
          擬制之方法，以為裁判基礎。再認定不利於被告之事
          實，須依積極證據，苟積極證據不足為不利於被告事
          實之認定時，即應為有利於被告之認定，更不必有何
          有利之證據。而認定犯罪事實所憑之證據，雖不以直
          接證據為限，間接證據亦包括在內；然而無論直接或
          間接證據，其為訴訟上之證明，須於通常一般之人均
          不致有所懷疑，而得確信其為真實之程度者，始得據
          為有罪之認定，倘其證明尚未達到此一程度，而有合
          理之懷疑存在，致無從為有罪之確信時，即應為無罪
          之判決。而刑事訴訟法第一百六十一條已於九十一年
          二月八日修正公布，其第一項規定：檢察官就被告犯
          罪事實，應負舉證責任，並指出證明之方法。因此，
          檢察官對於起訴之犯罪事實，應負提出證據及說服之
          實質舉證責任。倘其所提出之證據，不足為被告有罪
          之積極證明，或其指出證明之方法，無從說服法院以
          形成被告有罪之心證，基於無罪推定之原則，自應為
          被告無罪判決之諭知（最高法院三十年度上字第八一
          六號、四十年度臺上字第八六號、七十六年臺上字第
          四九八六號、九十二年臺上字第一二八號判例意旨參
          照）。
    （二）訊據被告固不否認於上揭時地罵稱「你給我出來」之
          話語，惟堅詞否認有何恐嚇之犯行。按刑法第三百零
          五條之恐嚇罪，所稱以加害生命、身體、自由、名譽
          、財產之事，恐嚇他人者，係指以使人生畏怖心為目
          的，而通知將加惡害之旨於被害人而言。所謂致生危
          害於安全，係指受惡害之通知者，因其恐嚇，生安全
          上之危險與實害而言（最高法院二十六年度渝非字第
          一五號、五十二年度臺上字第七五一號判例意旨參照
          ）。是該條之恐嚇罪，係行為人以加害生命、身體、
          自由、名譽、財產之事恐嚇他人為要件，且須有惡害
          通知，始足當之。所謂惡害通知，係指明確而具體加
          害上述各種法益之意思表示，客觀上一般人皆認足以
          構成威脅，致接受意思表示者之生活狀態陷於危險不
          安之境。苟僅以接受意思表示之一方之主觀感受為準
          ，有悖於法律之安定性，從而對被害人為惡害之通知
          ，是否使被害人心生畏怖，應依個案具體事實審酌主
          、客觀情形全盤判斷，不得僅憑被害人自稱心生畏怖
          ，即遽以該罪相繩。經查，被告雖於案發當日向告訴
          人告稱「你給我出來」等語，該等話語固有向告訴人
          挑釁之意味，然其所泛稱「你給我出來」等語，已難
          認有達到特定加害告訴人生命、身體、自由、名譽、
          財產之結果；況證人即告訴人於本院審理時亦證稱：
          「（問：案發當時，被告罵「幹你娘，你給我出來」
          時，你是否在住處？）是的，我有聽到這些話；（問
          ：你做何反應？）我當下馬上衝出家門查看被告是否
          在外，因為我怕他對我家人產生不利；（問：是否被
          告要你出去，你就出去？）當時我在睡覺，聽到這些
          話語我就驚醒過來，所以我才會出外查看」等語在卷
          （見本院卷第四三至四四頁），可知，證人於聽聞被
          告在住處外叫囂：「你給我出來」等語時，告訴人即
          立刻自屋內衝出查看，則告訴人是否因聽聞被告上開
          叫囂話語即心生畏懼，尚非無疑；參以，被告於前揭
          時地係同時叫囂：「幹你娘，你給我出來」等話語，
          並隨即騎乘機車離去，堪認被告此舉應係抒發情緒不
          滿之話語，亦難遽認被告主觀上有何恐嚇犯意，從而
          ，告訴人前揭「你給我出來」之叫囂話語，並不致構
          成使人心生畏怖之將來惡害之通知，而與恐嚇危害安
          全罪之構成要件不符，無從成立恐嚇危害安全罪。
    （三）綜上，本院並無法依告訴人之指述，即認定被告於上
          揭時地確有恐嚇危害安全之犯行，復查無其他積極證
          據可資證明被告確有檢察官所指之恐嚇危害安全之罪
          行，自不能證明被告犯罪，本應為無罪判決之諭知，
          惟檢察官認被告此部分犯行與前開論罪科刑部分，係
          裁判上一罪之關係，爰不另為無罪判決之諭知。
    四、原審以被告罪證明確，依法論科，固非無見。惟查：被
        告於九十六年十月十日上午六時四十三分許，騎乘不詳
        車號機車至告訴人上址住處，向告訴人叫囂「你給我出
        來」之行為，尚不構成恐嚇危害安全罪，原審未予詳查
        ，遽予論罪，自難謂適法，尚有未洽，又檢察官依告訴
        人之請求提起上訴略稱：被告惡性重大，犯後態度不佳
        ，認原審量刑顯屬過輕，請予撤銷原判決，改判處較重
        之刑；被告上訴意旨略稱：否認構成恐嚇罪，原審量刑
        過重等語，固均無可取，但原判決既有前揭可議之處，
        即屬無可維持，應由本院撤銷改判。爰審酌被告與告訴
        人並無嫌隙，僅因個人情感因素，即於夜間前往告訴人
        住處砸毀監視器，造成告訴人受有財產上之損失，又在
        公眾得見聞之場所口出「幹你娘」之穢語辱罵告訴人，
        損害告訴人之名譽，兼衡被告犯罪後僅坦承毀損犯行，
        否認公然侮辱犯行，迄未與告訴人達成和解，欠缺悔意
        等一切情狀，各量處如主文所示之刑，並諭知易科罰金
        之折算標準，及定其應執行刑，並諭知易科罰金折算標
        準。至於被告持以毀損告訴人所有監視器之推車輪胎一
        個，雖係被告供本案犯罪所用之物，然無證據證明係屬
        被告所有，爰不為沒收之諭知。
    五、按檢察官聲請以簡易判決處刑之案件，經法院認為有第
        四百五十一條之一第四項但書之情形者，應適用通常訴
        訟程序審判之，刑事訴訟法第四百五十二條定有明文；
        且對於簡易判決之上訴，準用刑事訴訟法第三編第一章
        及第二章之規定，管轄第二審之地方法院合議庭受理簡
        易判決上訴案件，應依通常程序審理。其認案件有刑事
        訴訟法第四百五十二條之情形者，應撤銷原判決，逕依
        通常程序為第一審判決，法院辦理刑事訴訟簡易程序案
        件應行注意事項第十四項亦有規定。查檢察官既已就被
        告涉犯恐嚇危害安全及毀損之犯行聲請簡易判決處刑，
        經本院審理後，認被告僅構成毀損罪犯行，是本件僅因
        檢察官認二罪間有想像競合關係，為裁判上一罪，法院
        基於審判不可分之原則，爰不另為無罪之諭知，該判決
        既含有無罪之性質，當不得由法院逕以簡易判決處刑。
        是以，檢察官起訴範圍中裁判上一罪之一部分的犯罪事
        實，有應不另為無罪諭知之情形者，已如前述，致有刑
        事訴訟法第四百五十一條之一第四項但書第三款、第四
        款之情形，依上揭規定，應由本院合議庭逕依通常程序
        審理後，而為第一審判決，檢察官如不服本判決，仍得
        於法定上訴期間內，向管轄之第二審法院提起上訴，附
        此敘明。
據上論斷，應依刑事訴訟法第四百五十五條之一第一項、第三項
、第三百六十九條第一項前段、第三百六十四條、第二百九十九
第一項前段，刑法第三百五十四條、第三百零九條第一項、第四
十一條第一項前段、第五十一條第六款，刑法施行法第一條之一
，判決如主文。
本案經檢察官乙○○到庭執行職務。
中    華    民    國    97    年    6     月    20    日
                  刑事第三庭    審判長法  官  鄧希賢
                                      法  官  包梅真
                                      法  官  張銘晃
以上正本證明與原本無異。
檢察官如不服本判決應於收受本判後十日內向本院提出上訴書狀
，並應敘述具體理由。如未敘述上訴理由者，應於上訴期間屆滿
後二十日內向本院補提理由書狀（均須按他造當事人之人數附繕
本，切勿逕送上級法院）。
                                      書記官  韓若玉
中    華    民    國    97    年    6     月    20    日
附錄本案論罪科刑法條全文：
刑法第309條
公然侮辱人者，處拘役或 3 百元以下罰金。
以強暴犯前項之罪者，處1 年以下有期徒刑、拘役或5 百元以下
罰金。
刑法第354條
毀棄、損壞前二條以外之他人之物或致令不堪用，足以生損害於
公眾或他人者，處2 年以下有期徒刑、拘役或500 元以下罰金。


司法院資訊處製作；財團法人民間司法改革基金會備份。
